臺灣桃園地方法院民事裁定
111年度訴聲字第20號
聲  請  人  吳李芬宜
兼送達代收
人          鍾李淑嬅
相  對  人  李世光  
            李對    
            李宜穗  
            李明哲  
            李明機  
            李明倫  
            李政勳  
上列當事人間聲請許可為訴訟繫屬事實之登記事件，本院裁定如
下：
    主  文
聲請駁回。
    理  由
一、按訴訟標的基於物權關係，且其權利或標的物之取得、設定
    、喪失或變更，依法應登記者，於事實審言詞辯論終結前，
    原告得聲請受訴法院以裁定許可為訴訟繫屬事實之登記，民
    事訴訟法第254條第5項定有明文。上開條文於民國106年6月
    14日修正公布之修正理由為：「現行條文第五項規定旨在藉
    由將訴訟繫屬事實予以登記之公示方法，使第三人知悉訟爭
    情事，俾阻其因信賴登記而善意取得，及避免確定判決效力
    所及之第三人受不測之損害。其所定得聲請發給已起訴證明
    之當事人，係指原告；其訴訟標的宜限於基於物權關係者，
    以免過度影響被告及第三人之權益。」是依上開條文許可訴
    訟繫屬事實登記者，須該訴訟標的係本於物權關係，且該權
    利或標的物之取得、設定、喪失、變更依法應登記者為限。
    若原告起訴所主張為訴訟標的之權利係屬債權關係，其取得
    、設定、喪失或變更無須登記，縱使原告所請求給付者，為
    取得、設定、喪失或變更應經登記之「標的物」，仍與上開
    規定之要件不符，自不得依此規定聲請為訴訟繫屬事實之登
    記。
二、聲請意旨略以：兩造係坐落桃園市○○區○○段0000○0000○0000
    地號土地（下稱系爭土地）之共有人，相對人於民國111年4
    月18日以存證信函告知原告及其他訴外人四人，表示已依土
    地法第34條之1第1項出售系爭土地，要求其等答覆是否行使
    優先承購權，其已於期限內回覆願以同一條件行使優先承購
    權，嗣相對人以原買受人為共有人即相對人李世光為由，否
    認原告之優先權，聲請人業已提起訴訟請求相對人履行契約
    ，因系爭土地之優先購買權屬物權之爭執糾紛，惟恐被告執
    意移轉，致其受損害，爰依法聲請准予就系爭土地為訴訟繫
    屬事實之登記等語。
三、經查，依聲請人上開主張，可知其係就相對人出賣共有系爭
    土地，行使共有人之優先承購權，並請求相對人履行契約，
    故其本案訴訟標的為土地法第34條之1第4項之優先承購權，
    而上開條文僅規定共有人出賣共有土地之應有部分時，他共
    有人得以同一價格共同或單獨優先承購，未如同法第104條
    第2項後段設有出賣人未通知優先承買人而與第三人訂立買
    賣契約者，其契約不得對抗優先購買權人之規定，則土地法
    第34條之1第4項之優先承購權係指他共有人於共有人出賣其
    應有部分時，對於該共有人有請求以同樣條件訂立買賣契約
    之權而言，此項優先購買權係屬債權性質，僅具債權效力（
    最高法院66年度台上字第1530號、68年台上字第3141號、82
    年度台上字第1344號判決意旨參照），是依前揭說明，本件
    聲請人所主張之訴訟標的為土地法第34條之1第4項優先承購
    權，其權利性質僅為債權關係，並非基於物權關係，其聲請
    核與民事訴訟法第245條第5項規定要件不符，自屬無據，應
    予駁回。
四、據上論結，本件聲請為無理由，爰裁定如主文。
中　　華　　民　　國　　111 　年　　7 　　月　　15　　日
                  民事第二庭    法　官　林其玄
以上正本係照原本作成。
如對本裁定抗告須於裁定送達後10日內向本院提出抗告狀，並應
繳納抗告費新台幣壹仟元。
中　　華　　民　　國　　111 　年　　7 　　月　　15　　日
                                書記官　陳佩伶